【裁判字號】    97,訴,202
【裁判日期】    970418
【裁判案由】    清償借款
【裁判全文】
臺灣臺南地方法院民事判決               97年度訴字第202號
原      告  元大商業銀行股份有限公司
                      3、7樓.
法定代理人  丁○○
訴訟代理人  丙○○
被      告  甲○○
            乙○○○
上列當事人間請求清償借款事件， 經本院於民國97年4月11日言
詞辯論終結，判決如下：
    主      文
被告應連帶給付原告新臺幣壹佰陸拾貳萬參仟玖佰伍拾參元，及
自民國九十四年四月十三日起至清償日止，按週年利率百分之六
點七五計算之利息，暨自民國九十四年五月十四日起至清償日止
，逾期在六個月以內者，按上開利率百分之十，逾期超過六個月
者，按上開利率百分之二十計算之違約金。
訴訟費用新臺幣壹萬柒仟肆佰參拾柒元由被告連帶負擔。
    事實及理由
壹、程序方面：
一、按訴狀送達後，原告不得將原訴變更或追加他訴。但擴張或
    減縮應受判決事項之聲明者，不在此限，此民事訴訟法第25
    5條第1項第3款定有明文。 本件原告原起訴請求「被告應給
    付原告新臺幣（下同）1,623,953元，及自民國94年4月12日
    起至清償日止，按週年利率百分之6.75計算之利息，暨自94
    年5月13日起至清償日止，逾期在6個月以內者，按上開利率
    百分之10， 逾期超過6個月者，按上開利率百分之20計算之
    違約金」，嗣於本院審理中更正聲明為「被告應給付原告1,
    623,953元，及自94年4月13日起至清償日止，按週年利率百
    分之6.75計算之利息， 暨自94年5月14日起至清償日止，逾
    期在6個月以內者，按上開利率百分之10，逾期超過6個月者
    ，按上開利率百分之20計算之違約金」，核係減縮應受判決
    事項之聲明，揆諸上開規定，尚無不合，應予准許。
二、又本件被告甲○○、乙○○○經合法通知，未於言詞辯論期
    日到場， 核無民事訴訟法第386條所列各款情形，爰依原告
    之聲請，由其一造辯論而為判決。
貳、實體方面：
一、本件原告起訴主張：
（一）原 「保證責任臺南市第七信用合作社」於94年6月17日由
      「復華商業銀行股份有限公司」概括承受，而「復華商業
      銀行股份有限公司」復於96年9月23日更名為 「元大商業
      銀行股份有限公司」，是原告已概括承受原債權人「保證
      責任臺南市第七信用合作社」之權利義務關係，先予敘明
      。
（二）被告甲○○於92年3月3日，邀同被告乙○○○為連帶保證
      人，向原告借款5,000,000元， 約定93年3月3日返還本金
      ，利息自借款日起按原告基本放款利率機動調整計息，被
      告喪失期限利益時之利息經調整後為週年利率百分之6.75
      ，並約定如有任何一宗債務不依約本金或利息時，即喪失
      期限利益，全部債務視為到期，且如遲延還本付利時，除
      須按約定利率計付遲延利息外， 其逾期在6個月以內者，
      按上開利率之百分之10加計違約金； 逾期超過6個月者，
      則按上開利率之百分之20加計違約金。詎被告甲○○僅繳
      付本息至92年11月3日， 依約已喪失期限利益，全部債務
      視為到期，迭經催討均置之不理，而被告乙○○○為被告
      甲○○之連帶保證人，依法應負連帶給付責任。嗣經原告
      聲請以本院 93年度執字第24763號拍賣抵押物強制執行事
      件，強制執行被告乙○○○之不動產後，原告於受償後被
      告甲○○尚積欠原告本金1,623,953元，及如主文第1項所
      示之利息與違約金未清償，爰依消費借貸及連帶保證之法
      律關係，提起本件訴訟等語，並聲明：如主文所示。
二、被告甲○○、乙○○○未於言詞辯論期日到場，亦未提出書
    狀作何聲明或陳述。
三、得心證之理由：
（一）本件原告起訴主張之前揭事實，業據其提出本院民事執行
      處94年5月3日南院慶93執廉字第24763號函、本院94年5月
      2日民事執行處強制執行金額計算分配表、 借據、行政院
      金融監督管理委員會96年8月31日金管銀(六)字第096003845
      20號函各1份及約定書2份為證（見本院卷第5頁至第8頁、
      第10頁、第28頁、第29頁），核屬相符，並經本院依職權
      調取本院 93年度執字第24763號拍賣抵押物強制執行事件
      查明無訛。又被告甲○○、乙○○○已於相當時期受合法
      之通知，而於言詞辯論期日不到場，亦未提出任何書狀或
      證據資料爭執，自堪信原告之主張為真實。
（二）按借用人應於約定期限內，返還與借用物種類、品質、數
      量相同之物；遲延之債務，以支付金錢為標的者，債權人
      得請求依法定利率計算遲延利息，但約定利率較高者，仍
      從其約定利率；當事人得約定債務人於債務不履行時，應
      支付違約金， 民法第478條、第233條第1項、第250條第1
      項分別定有明文。次按稱保證者，謂當事人約定，一方於
      他方之債務人不履行債務時，由其代負履行責任之契約；
      保證債務，除契約另有訂定外，包含主債務之利息、違約
      金、損害賠償及其他從屬於主債務之負擔；連帶債務之債
      權人，得對於債務人中之一人或數人或其全體，同時或先
      後請求全部或一部之給付，連帶債務未全部履行前，全體
      債務人仍負連帶責任， 民法第739條、第740條、第273條
      分別定有明文。再按保證債務之所謂連帶，係指保證人與
      主債務人負同一債務，對於債權人各負全部給付之責任者
      而言，此就民法第272條第1項規定連帶債務之文義參照觀
      之甚明。 故連帶保證與普通保證不同，縱使無民法第746
      條所揭之情形， 亦不得主張同法第745條關於先訴抗辯之
      權利（最高法院45年台上字第1426號判例、88年度台上字
      第1815號判決意旨參照）。查本件原告主張被告甲○○邀
      同被告乙○○○為連帶保證人向其借款，未依約按期清償
      一節，業如前述，揆諸前揭說明，原告依法自得向被告連
      帶請求積欠之借款、利息及違約金。
四、從而，原告依消費借貸及連帶保證之法律關係，請求被告連
    帶給付借款1,623,953元，及如主文第1項所示之利息與違約
    金，為有理由，應予准許。
五、本件依民事訴訟法87條第1項確定訴訟費用額（即裁判費17,
    137元及公示送達登報費300元， 共17,437元）如主文第2項
    所示。
六、據上論結，本件原告之訴為有理由， 依民事訴訟法第385條
    第1項前段、第85條第2項、第87條第1項，判決如主文。
中    華    民    國    97    年     4    月    18    日
                        民事第二庭    法  官  陳金虎
以上為正本係照原本作成。
如對本判決上訴，須於判決送達後20日內向本院提出上訴狀（須
附繕本）。
中    華    民    國    97    年     4    月    18    日
                                      書記官  朱小萍


司法院資訊處製作；財團法人民間司法改革基金會備份。
